【裁判字號】    89,台上,728
【裁判日期】    890217
【裁判案由】    違反毒品危害防制條例
【裁判全文】
最高法院刑事判決                                八十九年度台上字第七二八號
    上  訴  人  甲○○
右上訴人因違反毒品危害防制條例案件，不服台灣高等法院高雄分院中華民國八十八
年十一月十一日第二審判決（八十八年度上訴字第一三六九號，起訴案號：台灣高雄
地方法院檢察署八十七年度偵字第二二二一九、二二五二五號），提起上訴，本院判
決如左：
    主  文
原判決撤銷，發回台灣高等法院高雄分院。
    理  由
本件原判決認定上訴人甲○○與黃陵宏（另案審理中）原係舊識，民國八十七年九月
二十二日下午，上訴人至高雄市○○區○○路七十巷五十六弄三十九號黃陵宏住處時
，適洪金生來電聯絡黃陵宏欲購第一級毒品海洛因新台幣（下同）一千元，黃陵宏遂
基於意圖營利之販賣該毒品犯意，與洪金生議定交貨時地，並騎機車載知情而有犯意
聯絡之上訴人，於同日十六時三十分許，駛抵高雄市○○街十六巷口，黃陵宏先向洪
金生收取價款一千元，再騎至高雄市○○路與福安街口，嗣由上訴人騎機車於同日十
六時四十分返回上開十六巷口，交付乙包海洛因予洪金生後，旋為警當場逮獲，並自
洪金生身上扣得該包海洛因（驗後淨重○‧○八公克）等情。因而撤銷第一審判決，
改判仍論處上訴人共同販賣第一級毒品罪刑，固非無見。然查：(一)、應於審判期日調
查之證據而未予調查者，其判決當然為違背法令，刑事訴訟法第三百七十九條第十款
定有明文。上訴人在偵審中先後供稱：「我們於八十七年九月二十二日十五時三十分
左右，在黃陵宏家裡一起施打（海洛因）後正在休息，就有人（指洪金生）打（扣）
呼叫器給黃陵宏，而黃陵宏叫我（騎機車）載他去福西街十六巷口附近，由黃陵宏下
機車向一名男子拿一千元後，黃陵宏就叫我騎走了，而機車騎至福安街與四維路口附
近，黃陵宏叫我停住，並交一小包海洛因給我，叫我拿去給那男子，之後就被警方當
場查獲，我不知那小包裡面是裝什麼東西，是被查獲時，警方當場打開，我才知道是
海洛因。」「我去黃陵宏家，洪金生扣機給他，不知道要作何事，黃某叫我載他去洪
金生那裡，看到洪某拿一千元給黃某，然後我們就離開了，我騎（機車）過一條路，
黃某拿一包東西給我，叫我順路拿給洪金生，我不知道裡面係何物。」「他們（指洪
金生與黃陵宏）怎麼聯絡，我不知道，黃陵宏拿海洛因給洪金生時，我載他去，但我
不知道（是海洛因），是他先拿錢，再拿一包東西叫我拿過去。」「我不知裡面是海
洛因」等語（警局卷影本第三頁，偵字第二二二一九號卷影本第五頁，第一審卷第十
一頁，原審卷第二十九頁反面、第五十九頁）。洪金生扣呼叫器給黃陵宏時，上訴人
雖係在場，但黃陵宏撥電話與洪金生聯絡之際，上訴人是否亦在場？上訴人是否聽到
黃陵宏與洪金生談話之內容？黃陵宏要上訴人騎機車載其前往找洪金生，有無告知上
訴人係去賣海洛因？黃陵宏託上訴人帶海洛因給洪金生，該海洛因如何包裝？上訴人
知否該包內係毒品海洛因？上述各點對上訴人與黃陵宏間，有無販賣海洛因犯意聯絡
攸關，原審未傳喚黃陵宏到庭查明。第一審公設辯護人為上訴人提出之第二審上訴書
，亦指摘及此（原審卷第四頁），原審仍未予調查明白，遽行判決，自有可議。(二)、
刑事訴訟法第三百十條第一款規定：有罪之判決書，應記載認定犯罪事實所憑之證據
及其認定之理由。原判決事實認定警員係自洪金生身上，扣得黃陵宏出賣與洪某之海
洛因一包（原判決正本第二頁第五行）。但未說明其所憑之證據及其認定之理由，已
有未合。且檢察官於偵查時問上訴人：「九月（指八十七年九月）二十二日下午二點
二十分（係十六時四十分之誤）在高雄市○○街為警查獲？」上訴人答稱：「是。當
時有洪金生在場，在我身上拿（扣）到一包海洛因」（偵字第二二五二五號卷影本第
十頁反面），如屬無訛，則原判決此部分認定之事實，與卷內資料亦不相符。尤其上
訴人前開在偵查中之供述，苟屬無訛，則上訴人尚未將海洛因一包交與洪金生，即為
警查獲，縱上訴人與黃陵宏間有販賣海洛因與洪金生之犯意聯絡，惟其行為是否已達
既遂階段？尚非無審究之餘地。(三)、有罪判決書所認定之事實，與其所採用之證據不
相適合者，即屬證據上之理由矛盾。原判決認定黃陵宏經由上訴人出賣予洪金生之海
洛因，驗後淨重○‧○八公克。其所憑之證據，係「法務部調查局鑑定意見書附卷可
稽」（原判決正本第二頁第十六至十七行）。但卷內僅有吳文琪出賣予黃陵宏海洛因
之該局鑑定通知書（偵字第二二五二五號卷影本第十三頁），並無黃陵宏出賣予洪金
生海洛因之該局鑑定意見書。且前開鑑定通知書記載海洛因淨重一‧四九公克，亦與
原判決認定之重量有異。致本院無從判斷本案扣案之海洛因，是否確係第一級毒品海
洛因及其重量若干？亦有可議。上訴意旨，指摘原判決不當，非無理由，應認有撤銷
發回更審之原因。
據上論結，應依刑事訴訟法第三百九十七條、第四百零一條，判決如主文。
中      華      民      國    八十九    年      二      月     十七     日
                              最高法院刑事第五庭
                                  審判長法官  董  明  霈
                                        法官  丁  錦  清
                                        法官  林  茂  雄
                                        法官  王  居  財
                                        法官  黃  一  鑫
      右正本證明與原本無異
                                              書  記  官
中      華      民      國    八十九    年      二      月    二十二    日


司法院資訊處製作；財團法人民間司法改革基金會備份。
